【裁判字號】    98,裁,3392
【裁判日期】    981224
【裁判案由】    營業稅
【裁判全文】
最  高  行  政  法  院  裁  定
                                      98年度裁字第3392號
抗  告  人   甲○○
上列抗告人因與相對人財政部高雄市國稅局間營業稅事件，對於
中華民國98年9月15日高雄高等行政法院98年度再字第42號裁定
提起抗告，本院裁定如下︰
    主  文
抗告駁回。
抗告訴訟費用由抗告人負擔。
    理  由
一、按抗告法院認抗告為不合法或無理由者，應為駁回抗告之裁
    定。
二、查抗告人未依規定辦理營業登記，自民國82年10月至85年11
    月，經營承包「彭凝大樓」興建工程業務，銷售額計新臺幣
    （下同）115,135,737元，未依規定開立統一發票，遭檢舉
    而經高雄市稅捐稽徵處查獲，並經審理違章成立，乃核定補
    徵營業稅5,756,787元，並處以所漏稅額3倍之罰鍰計17,270
    ,300元（計至百元）。抗告人不服，申請復查結果，經相對
    人重行核定補徵營業稅5,512,293元，並變更罰鍰16,536,80
    0元。抗告人乃不服，提起訴願，亦遭駁回，遂提起行政訴
    訟。嗣經原審法院92年度訴字第85號判決：「訴願決定及原
    處分（復查決定含原核定處分）關於補徵之營業稅超過5,50
    3,483元部分均撤銷；訴願決定及原處分（復查決定含原核
    定處分）關於罰鍰部分應予變更，確定其罰鍰金額為16,510
    ,400元；原告其餘之訴駁回」。抗告人仍未甘服，就其敗訴
    部分提起上訴，經本院94年度判字第702號判決，將上開判
    決關於補徵營業稅5,503,483元部分及關於罰鍰部分廢棄，
    發回原審法院更為審理，嗣經原審法院94年度訴更字第19號
    判決（下稱原審判決）駁回抗告人之訴，抗告人復提起上訴
    ，遭本院97年度判字第1097號判決（下稱原確定判決）駁回
    其上訴。抗告人仍表不服，乃以原確定判決及原審判決有行
    政訴訟法第273條第1項第11款、第12款、第13款、第14款之
    再審事由，提起再審之訴，經原審法院97年度再字第66號判
    決駁回，遂又依行政訴訟法第273條第1項第12款及第13款規
    定，提起本件再審之訴，求為判決廢棄原審法院97年度再字
    第66號判決、92年度訴字第85號判決、本院94年度判字第70
    2號判決、原審判決及原確定判決；訴願決定及原處分均撤
    銷；相對人應返還無法律上原因的租稅債務並加計利息。並
    對原審法院97年度再字第66號確定判決提起再審之訴遲誤不
    變期間，聲請回復原狀。原裁定則略以：原審法院92年度訴
    字第85號判決，業經本院94年度判字第702號判決廢棄發回
    ，嗣經原審判決駁回後，抗告人提起上訴，並經本院原確定
    判決駁回，並於97年12月16日送達抗告人，則原審判決與原
    確定判決同時確定。抗告人對原審判決與原確定判決提起再
    審之訴，其再審不變期間起算自97年12月17日起算，應至98
    年1月16日屆滿。惟抗告人遲於98年7月28日（原裁定誤載為
    98年7月22日）始對原審判決與原確定判決提起再審之訴，
    顯已逾再審不變期間，即非合法。又抗告人於97年12月24日
    另以原審判決與原確定判決有行政訴訟法第273條第1項第11
    款、第12款、第13款、第14款之再審事由，提起再審之訴，
    業經原審法院97年度再字第66號判決駁回確定，抗告人復以
    原審判決與原確定判決有行政訴訟法第273條第1項第12款及
    第13款之相同事由，提起本件再審之訴，自非適法。另查原
    審法院97年度再字第66號判決書業於98年4月2日送達抗告人
    戶籍所在地即高雄市鹽埕區○○○路263號8樓之14，因抗告
    人遷移不明無法送達，有訴訟文書不能送達事由報告書附上
    開再審卷可憑，原審法院乃依行政訴訟法第81條第1款規定
    予以公示送達，並於98年4月10日公告於原審法院牌示處及
    於98年4月15日揭示公告於高雄市鹽埕區公所公告處，依同
    法第82條規定，該判決業於98年5月25日確定。抗告人對該
    判決提起再審之訴，其不變期間應自98年5月26日起算，計
    至98年6月24日即告屆滿。抗告人於98年7月22日始提起再審
    之訴，亦已逾法定不變期間，亦非合法。雖抗告人就此部分
    ，另以其長年設籍高雄市鹽埕區，並未搬遷為由，聲請回復
    原狀。惟查，抗告人係因其個人遷移之事由致無法送達，而
    此事由以通常人之注意即可避免，是本件再審期間逾期係由
    抗告人主觀事由所致，非屬客觀之不能，核與回復原狀之要
    件不符，抗告人聲請回復原狀，礙難准許，應予駁回，並依
    行政訴訟法第93條第1項規定，合併與再審之訴裁判之。況
    倘抗告人爭執原審法院97年度再字第66號判決送達不合法，
    實為主張該判決尚未確定，則其是否得提起上訴，屬另一問
    題，亦無對其所主張未確定判決提起再審之餘地。因此併予
    駁回抗告人回復原狀之聲請及再審之訴。
三、本院經核原裁定於法並無不合，抗告意旨仍執詞略謂：行政
    訴訟法第81條及民事訴訟法第149條規定，送達之處所不明
    者，係指已用相當之方法探查，仍不知其應為送達之處所而
    言，其不明之事實，應由聲請公示送達之人負舉證之責任，
    而由法院依具體事實判斷之。本件郵局人員，以抗告人住所
    不明回函公示送達，然其如向管區警員及里長查明即可真相
    大白，況且，收件至公示送達前後一星期即逕自公示送達，
    有未盡查明責任，致抗告人未收到97年度再字笫66號判決書
    。再言，抗告人自85年10月16日遷入高雄市○○○路263號8
    樓之14至今已有13年之久，原裁定卻未具理由，並調查聲請
    公示送達人之責任，即裁定駁回回復原狀及再審之聲請，顯
    有違誤，求為廢棄等語。然查「再審之訴應於30日之不變期
    間內提起。前項期間自判決確定時起算。但再審之理由知悉
    在後者，自知悉時起算。」、「再審之訴，應以訴狀表明左
    列各款事項，並添具確定終局判決繕本，提出於管轄行政法
    院為之：．．．四、再審理由及關於再審理由並遵守不變期
    間之證據。」、「再審之訴不合法者，行政法院應以裁定駁
    回之。」行政訴訟法第276條第1項、第2項、第277條第1項
    第4款及第278條第1項分別定有明文。而本院原確定判決，
    於97年12月16日送達抗告人，則抗告人對原審判決與原確定
    判決提起再審之訴，其再審不變期間起算自97年12月17日起
    算，應至98年1月16日屆滿。抗告人遲至98年7月28日始對原
    審判決與原確定判決提起再審之訴，顯已逾再審不變期間，
    難謂合法。再查「（第1項）因天災或其他不應歸責於己之
    事由，致遲誤不變期間者，於其原因消滅後1個月內，如該
    不變期間少於1個月者，於相等之日數內，得聲請回復原狀
    。．．．（第4項）第1項之聲請應以書狀為之，並釋明遲誤
    期間之原因及其消滅時期。」行政訴訟法第91條第1項、第4
    項亦有明定。又所謂「不應歸責於己之事由」，天災僅係例
    示，此外應依客觀標準認定之，凡以通常人之注意，而不能
    預見或不可避免之事由，且該事由之發生與訴訟行為逾期有
    相當因果關係者而言。則本件抗告人就原審法院97年度再字
    第66號判決提起再審之訴部分，以其長年設籍高雄市鹽埕區
    ，並未搬遷為由，聲請回復原狀乙節。因抗告人係其個人遷
    移之事由致無法送達，而此事由以通常人之注意即可避免，
    是本件再審期間逾期係由抗告人主觀事由所致，非屬客觀之
    不能，揆諸上開規定與說明，抗告人聲請回復原狀，於法尚
    有未合。茲原審法院97年度再字第66號判決業於98年4月2日
    送達抗告人戶籍所在地即高雄市鹽埕區○○○路263號8樓之
    14，因抗告人遷移不明無法送達，有訴訟文書不能送達事由
    報告書附上開再審卷可憑，原審法院乃依行政訴訟法第81條
    第1款規定予以公示送達，並於98年4月10日公告於原審法院
    牌示處及於98年4月15日揭示公告於高雄市鹽埕區公所公告
    處，依同法第82條規定，該判決業於98年5月25日確定。則
    抗告人對該判決提起再審之訴，其不變期間應自98年5月26
    日起算，計至98年6月24日即告屆滿。抗告人於98年7月22日
    始提起再審之訴，已逾法定不變期間，亦非合法，有如前述
    。從而，原裁定併予駁回抗告人回復原狀之聲請及再審之訴
    ，並無違誤，抗告意旨仍執陳詞，指摘原裁定不當，求為廢
    棄，難認有理由，應予駁回。
四、據上論結，本件抗告為無理由。依行政訴訟法第104條、民
    事訴訟法第95條、第78條，裁定如主文。
中    華    民    國    98    年    12    月    24    日
                    最高行政法院第六庭
                        審判長法官  吳  明  鴻
                              法官  吳  東  都
                              法官  林  茂  權
                              法官  侯  東  昇
                              法官  黃  秋  鴻
以  上  正  本  證  明  與  原  本  無  異
中    華    民    國    98    年    12    月    24    日
                              書記官  王  福  瀛


司法院資訊處製作；財團法人民間司法改革基金會備份。
